臺灣臺中地方法院刑事裁定　　　　　　 100年度聲字第3320號
聲明異議人
即受 刑 人　卓詩婷
送達代收人　廖君育　臺中市○區.
上列聲明異議人即受刑人因犯詐欺案件，對於臺灣臺中地方法院
檢察署檢察官之執行指揮（執行案號：臺灣臺中地方法院檢察署
100年度執字第8825號）聲明異議，本院裁定如下：
    主    文
聲明異議駁回。
    理    由
一、本件聲明異議意旨略以：異議人即受刑人卓詩婷因詐欺案件
    ，經本院以99年度易字第1919號協商判決判處有期徒刑5月
    ，如易科罰金，折算標準以新臺幣1000元折算1日，嗣受刑
    人經臺灣臺中地方法院檢察署檢察官於以100年度執字第
    8825號通知到案執行，然聲明異議人向檢察官聲請易科罰金
    ，惟檢察官駁回聲請，聲明異議人乃於100年8月16日入監執
    行。惟本件經到庭實施公訴之檢察官與被告行協商程序時，
    同意被告於履行協商條件後判決如主文所示之刑，應可認公
    訴檢察官是已綜合考量各項情勢，始准許被告受得易科罰金
    之刑，寓有免入監執行之意；則執行檢察官經裁量後駁回易
    科罰金聲請，此舉無異對受刑人所犯罪刑，予以雙重評價，
    是認原處分不當，請求撤銷檢察官之執行指揮命令處分並准
    予易科罰金云云。
二、按受刑人或其法定代理人或配偶以檢察官執行之指揮為不當
    者，得向諭知該裁判之法院聲明異議，為刑事訴訟法第484
    條所明定。該條所稱「諭知」該裁判之法院，乃指對被告之
    有罪判決，於主文內實際宣示其主刑、從刑之裁判之法院而
    言。經查，受刑人卓詩婷係經本院以99年度易字第1919號協
    商程序判決諭知主刑並確定在案，是依上開說明，本院為本
    件刑事訴訟法第484條所稱諭知該裁判之法院，合先敘明。
三、次按犯最重本刑為5年以下有期徒刑以下之刑之罪，而受6月
    以下有期徒刑或拘役之宣告者，得以新臺幣1千元、2千元或
    3千元折算1日，易科罰金。但易科罰金，難收矯正之效或難
    以維持法秩序者，不在此限，刑法第41條第1項定有明文。
    又按刑法第41條第1項但書所謂之「難收矯正之效」、「難
    以維持法秩序」等，均屬不確定法律概念，此乃係立法者賦
    予執行檢察官得以依具體個案，考量犯罪特性、情節及受刑
    人個人之相關主、客觀條件，據以審酌受刑人如不接受有期
    徒刑或拘役之執行，是否難達科刑之目的、收矯正之成效或
    維持法秩序等，以作為其裁量是否准予易科罰金之憑據。則
    易科罰金之易刑處分應否准許，自應依刑事訴訟法第457條
    規定，由檢察官就是否准予受刑人易科罰金，有無「確因不
    執行所宣告之刑，難收矯正之效，或難以維持法秩序」等情
    況查明認定並指揮執行之，非謂受刑人一有身體、教育、職
    業、家庭等諸項事由或暫時無法執行，執行檢察官即必然應
    准予易科罰金。從而，有期徒刑或拘役得易科罰金之案件，
    法院所諭知者，僅係易科罰金之折算標準而已，至於是否准
    予易科罰金，乃賦予執行檢察官有依個案依前開法律規定裁
    量之權能，此項檢察官之裁量權，僅在發生違法裁量或有裁
    量瑕疵時，法院始有介入審查之必要。倘執行檢察官於執行
    處分時，已具體說明不准易科罰金之理由，且未有逾越法律
    授權、專斷等濫用權力之情事，自不得遽謂執行檢察官執行
    之指揮為不當（最高法院99年度台抗字第391號、臺灣高等
    法院臺中分院99年度抗字第423號裁判意旨參照）。
四、經查：
（一）本件聲明異議人即受刑人卓詩婷參與由同案被告賴梓水為
      首之詐欺集團，該詐欺集團自98年12月間起，在臺灣設立
      電信詐騙機房，以撥打電話向大陸地區人民詐欺取財，待
      大陸地區人民陷於錯誤而將金錢匯入詐騙集團所指定之大
      陸地區人頭帳戶後，再由臺灣地區集團成員聯絡大陸地區
      之車手將贓款領出，後再將詐得之金錢匯回臺灣，由同案
      被告賴梓水將款項與其餘在臺灣之詐欺集團成員朋分，受
      刑人卓詩婷於該詐欺集團內負責擔任第一線之假冒中國電
      信客服人員，該詐欺集團之作案模式為：由集團成員使用
      節費器以群發系統的方式發送語音簡訊至大陸各地地面電
      話，大陸地區人民接電話後若依指示操作電話，就會回撥
      到該詐欺集團設於臺中市○村路機房，再由詐欺集團中擔
      任第一線人員佯裝中國電信客服人員，詐稱電話欠款，再
      以教戰守則所指示之方式操作，佯稱因資料外洩，要求對
      方須向公安部門報案云云，再將電話轉給擔任第二線之假
      冒公安人員續為詐騙，套問對方之金融帳戶資料，成功之
      後再將電話轉給第三線人員，並對大陸地區人民詐稱，為
      了對方帳戶內金錢之安全或該帳戶需凍結以配合辦案為由
      ，已幫對方申請公證帳戶或監管帳戶云云。其等即以此種
      詐騙手法，對大陸地區不特定人民為施用詐術，使大陸地
      區人民因而陷於錯誤，而依詐騙集團成員之指示，將自己
      帳戶內之金錢轉帳匯至詐騙集團所掌控之大陸地區人頭帳
      戶中，若有大陸地區人民受騙而匯款，同案被告賴梓水即
      與在大陸地區之集團成員聯絡，指示大陸不詳姓名年籍之
      車手將詐得之贓款領出，扣除手續費約每萬元人民幣200
      元及車手應得之2成至2成5佣金後，其餘再以不詳方法，
      經匯率換算成新臺幣而匯回臺灣朋分，擔任第一線之人員
      每月可固定領取2至5萬元或分得各人詐騙所得中之5%，第
      二、三線之人員依其等詐騙得逞之金額可分得其中7%。該
      詐欺集團自98年12月間開始詐騙起，迄99年4月14日為警
      查獲時止，總共詐騙得逞75次，詐得至少人民幣812萬340
      0元。受刑人卓詩婷上開犯行，經檢察官提起公訴（臺灣
      臺中地方法院檢察署99年度偵字第9159、11174、12663號
      ）後，檢察官聲請法院改依協商程序而為判決，認定受刑
      人卓詩婷係犯刑法第339條第1項之詐欺取財罪，共75罪，
      各罪均判處有期徒刑3月，如易科罰金，以新臺幣1000元
      折算1日，應執行有期徒刑5月，如易科罰金，以新臺幣
      1000元折算1日確定在案。嗣受刑人卓詩婷於100年8月16
      日至臺灣臺中地方法院檢察署到案執行上開有期徒刑，受
      刑人卓詩婷聲請准以易科罰金，惟經指揮執行刑罰之臺灣
      臺中地方法院檢察署檢察官認為：「受刑人參與本件詐欺
      集團犯罪，犯罪件數多達75件，宣告刑共計有期徒刑225
      月，雖法院僅合併定其應執行有期徒刑5 月，惟考量其不
      思以勞動賺取合法金錢，而參與分工細密之詐騙集團，且
      居集團內不可或缺之角色，敗壞風氣，嚴重危害秩序，侵
      害他人鉅額財產法益，為遏止猖獗之詐騙犯罪，並矯正受
      刑人薄弱之法意識，爰認應發監執行，以維法秩序兼收矯
      正之效」，受刑人卓詩婷即於同日發監執行上開應執行有
      期徒刑5月等情節，業經本院調取全案卷證核閱無訛，並
      有本院99年度易字第1919號協商程序判決正本、臺灣臺中
      地方法院檢察署100年度執字第8825號之100年8月16日訊
      問筆錄及點名單、臺灣臺中地方法院檢察署檢察官執行指
      揮書等附卷可憑。
（二）本院審酌受刑人卓詩婷與同案被告賴梓水等27人，均值壯
      年，卻均不思以正當途徑營生，共同組成詐欺集團，以上
      開方式為前揭犯行，渠等分工縝密，犯罪期間非短，整體
      犯罪規模非小，總計詐欺取得款項高達人民幣800多萬元
      ，俱見受刑人卓詩婷於本案所參與之犯罪情節，其敗壞社
      會風氣及危害社會治安之程度，均不容小覷，且以該詐欺
      集團成員不法獲利甚鉅，法道德意識薄弱，金錢觀念亦有
      偏差，如逕准其以新臺幣15萬元易科罰金即得以執行完畢
      刑罰，確有難收矯正之效及維持法秩序之情。
（三）綜上所述，本件執行檢察官之處分，已具體說明不准予易
      科罰金之理由，且未有逾越法律授權、專斷等濫用權力之
      情事，故執行檢察官認為倘不發監執行所宣告之刑，難以
      收矯正之效，亦難以維持法秩序，而將聲明異議人送監執
      行，於法尚無不合。異議人以檢察官執行指揮之命令不當
      ，提起本件聲明異議，核為無理由，應予駁回。
五、據上論斷，應依刑事訴訟法第486條，裁定如主文。
中    華    民    國     100    年    9     月    9    日
                  刑事第一庭    法  官    廖  穗  蓁
以上正本證明與原本無異。
如不服本裁定，應於收受送達後5日內向本院提出抗告狀。（應
附繕本）
                                書記官    許  靜  茹
中    華    民    國     100    年    9      月    9    日